【裁判字號】    88,簡上,358
【裁判日期】    890831
【裁判案由】    給付票款
【裁判全文】
臺灣板橋地方法院民事判決  八十八年度簡上字第三五八號
    上  訴  人  甲○○
    被  上訴人  乙○○
右當事人間請求給付票款事件，上訴人對於民國八十八年六月十五日本院三重簡易庭
八十八年度重簡字第九○號民事判決提起上訴，本院判決如左：
    主    文
上訴駁回。
第二審訴訟費用由上訴人負擔。
    事    實
甲、上訴人方面：
    一、聲明：（１）原判決廢棄。（２）被上訴人在第一審簡易之訴駁回。
    二、陳述：除與第一審判決書記載相同者予以引用外，補陳：系爭支票係因為被
        上訴人說要和伊妹妹曾碧華合夥至大陸投資開工廠，因而向上訴人借的票，
        被上訴人並說票期開三、四個月，等支票到期要拿錢來，但支票時間到了，
        被上訴人無法兌現，又叫上訴人將支票延期。又被上訴人於原審提出之匯款
        單，係因兩造合夥投資股票及買土地，所以被上訴人匯錢給上訴人，且後來
        錢都有還給被上訴人。
    三、證據：除援用原審之立證方法外，另聲請訊問證人即被上訴人之妹乙○○。
乙、被上訴人方面：
    一、聲明：求為判決如主文所示。
    二、陳述：除與第一審判決書記載相同者予以引用外，補陳：上訴人總共向被上
        訴人借款新臺幣（下同）三百四十二萬元，僅清償七十二萬元，尚欠二百七
        十萬元未還。因為上訴人還款情形不良，因此被上訴人要求上訴人先還壹佰
        萬元，其餘以後再說，上訴人因此才簽發爭支票給被上訴人。又為了幫上訴
        人保留顏面，被上訴人要求上訴人還款時，才說錢是要給被上訴人的妹妹去
        大陸投資所用，並非被上訴人之妹向上訴人借票。
    三、證據：援用原審之立證方法。
    理    由
一、本件被上訴人起訴主張：上訴人先後向被上訴人借款三百四十二萬元，僅清償七
    十二萬元，尚欠二百七十萬元未還，因而於八十七年十二月三十日簽發，以三重
    市農會溪美分部為付款人，票面金額壹佰萬元，票號ＢＦ0000000號之支
    票一紙（以下簡稱系爭支票）交付被上訴人，用以清償對被上訴人之借款債務，
    詎屆期經被上訴人於八十八年一月六日、一月八日先後為付款之提示，竟遭退票
    ，迭經向上訴人追索無效，爰依票款請求權提起本件訴訟等語。上訴人則以：系
    爭支票係被上訴人向上訴人借的票，被上訴人當時係稱伊與伊之胞妹欲至大陸投
    資，因而向上訴人借此票，並稱支票到期將拿錢兌現，惟支票屆期，被上訴人卻
    無法兌現；至於被上訴人於原審提出之匯款單，係兩造合夥投資股票及買土地，
    被上訴人因而匯給上訴人的錢，且事後錢都已還給被上訴人了等語置辯。
二、被上訴人起訴主張之事實，業據提出與所述相符之支票及退票理由單影本各一件
    、匯款單影本十一件為證，上訴人對於該匯款單及支票、退票理由單之真正亦均
    不爭執。雖其否認向被上訴人借款，並以前揭情詞置辯，惟查上訴人於原審時稱
    ：系爭支票係因為與被上訴人合夥投資股票而簽發與被上訴人云云；嗣提起本件
    上訴後則改稱：系爭支票係被上訴人向其所借的票云云，前後所辯矛盾，且上訴
    人均未舉證以實其說，所辯自難採信。又上訴人於本院審理時雖稱：被上訴人於
    原審提出之匯款單，乃兩造合夥投資股票及買土地，被上訴人匯給上訴人的錢，
    且事後錢都已還給被上訴人云云；惟查上訴人提起上訴時，於上訴理由狀中係稱
    ：被上訴人於原審提出之匯款單，乃被上訴人欠上訴人錢，因而匯錢給上訴人云
    云。觀諸上訴人對於收受被上訴人先後匯款高達三百四十二萬元之原因，前後所
    供明顯矛盾，且亦未提出適切之證據以實其說，所辯收受被上訴人前揭匯款係另
    有其他原因關係云云，自不足採信。從而堪信被上訴人主張系爭支票係上訴人為
    清償其所欠被上訴人之借款債務而簽發等語為真。至於上訴人另聲請傳訊證人即
    被上訴人之妹乙○○為證，本院認為無必要，爰不予傳訊，並此敘明。
三、縱上所述，被上訴人本於票據法律關係，請求上訴人給付票款及法定利息，為有
    理由，應予准許。原審斟酌全辯論意旨及調查證據之結果，而為上訴人敗訴之判
    決，並依職權為假執行之宣告，於法並無不合。上訴意旨指摘原審判決不當，求
    予廢棄改判，為無理由，應駁回其上訴。
四、結論：本件上訴為無理由，依民事訴訟法第四百三十六條之一第三項、第四百六
    十三條、第四百四十九條第一項、第七十八條，判決如主文。
中      華      民      國    八十九    年      八      月    三十一    日
                                 臺灣板橋地方法院民事第三庭
~B審判長法官  游婷麟
~B法      官  吳從周
~B法      官  許月珍
右正本證明與原本無異
如不服本判決，僅得以判決適用法規顯有錯誤為理由，於判決送達後二十日內，向本
院提出上訴狀，上訴於最高法院。
中      華      民      國    八十九    年      九      月      一      日
~B法院書記官  吳柏慶


司法院資訊處製作；財團法人民間司法改革基金會備份。
